臺灣嘉義地方法院刑事判決　　　　　　　　　　　　　　　　九十年度訴字第二號
　　公　訴　人　臺灣嘉義地方法院檢察署檢察官
　　被　　　告　甲○○
　　輔　佐　人　乙○○
　　被　　　告　戊○○
右列被告因妨害自由案件，經檢察官提起公訴 (八十九年度偵字第六九０八號)，本
院判決如左：
    主  文
甲○○、戊○○共同以其他非法方法，剝奪人之行動自由，各處有期徒刑伍月，如易
科罰金均以參佰元折算壹日。
    事  實
一、緣甲○○、戊○○與丁○○間有財務等糾紛，甲○○、戊○○竟夥同另五名不詳
    姓名已成年之男子共同基於剝奪他人行動自由之犯意聯絡，於民國八十九年七月
    二十六日下午六時三十分許，先由戊○○打電話給丁○○約其共餐，丁○○不知
    有詐，遂駕駛車號ＩＩ─三五四七號自小客車先至台南市○○路與中華東路口搭
    載戊○○後，於同日下午七時許，到達台南市○○路○段三八六號「北京麻辣鴛
    鴦火鍋店」內後，甫不久，就由上開五名不詳姓名男子之其中二名男子進入該店
    內，以向丁○○誆稱係刑事辦案為由，由其中乙名男子拉住丁○○之腰帶，另乙
    名男子則抓住其後頸部，而將丁○○拉出店外後，推上由其他另乙名男子所駕駛
    之乙部不詳車號之自小客車之後座中間位置，甲○○則坐於前座右方，該二名男
    子則坐於後座之左、右方，並以安全帶將該丁○○之雙手綁住，以此非法方法剝
    奪丁○○之行動自由，後該車駛至嘉義市區後，甲○○遂將丁○○掛於腰際之車
    號ＩＩ─三五四七號自小客車之鑰匙取走，先行下車返回台南市「北京麻辣鴛鴦
    火鍋店」前將丁○○所停放於該處之車號ＩＩ─三五四七號自小客車開走。後該
    名不詳姓名男子所駕駛之自小客車，繼續將丁○○戴至嘉義縣竹崎鄉之山區後，
    由車內之該二名男子將丁○○拉出車外，現場並已有另二名不詳姓名之男子在該
    處等候，其中一人並手拿鐵鍊，喝令丁○○蹲下，丁○○唯恐上開男子對其不利
 ，遂利用其蹲下之瞬間，快速往前逃跑，前開男子等人則繼續在後追趕，致丁○○摔下山谷，受有四肢及軀幹多處撕裂傷及擦傷等傷害，丁○○於山谷下因衣褲
    均已浸濕，且係白色，其仍恐被上開男子等人發現行蹤，遂將全身衣褲脫光，以
    便於在山谷內逃行。嗣於翌（二十七）日上午五時三十分許，其全身赤裸逃至嘉
    義縣竹鄉鄉桃源村十四鄰勝源一號門口求救，屋主林祺瑩見狀，遂拿其父親之衣
    褲讓丁○○穿上，並迅速幫丁○○報警處理，後於同（二十七）日下午七時十分
    許，並在台南縣安定鄉安定村之「保安宮」牌樓下，尋獲車號ＩＩ─三五四七號
    自小客車。
二、案經丁○○訴由嘉義縣警察局竹崎分局報請臺灣嘉義地方法院檢察署檢察官偵查
    起訴。
    理  由
一、訊據被告甲○○、戊○○均矢口否認有右揭犯行，均辯稱：渠等並無剝奪他人行
    動自由之犯行云云。惟查，右開事實業據告訴人丁○○於警訊及偵查中指訴不移
    ，並經證人林祺瑩證述發現被害人及被害人告知被挾持之情形甚詳，而該車係林
    順洲向丙○○承租，交由被害人使用，後於台南縣安定鄉安定村之「保安宮」牌
    樓下，尋獲之事實，亦經林順洲、丙○○供證明確，復有告訴人丁○○之驗傷診
    斷證明書及臺灣台南地方法院檢察署不起訴處分影本各乙份在卷可參，參之被害
    人與戊○○甫進入該店不久即被押走，而戊○○至「北京麻辣鴛火鍋店」前，係
    與被告甲○○于茶大用餐，被害人與戊○○約會，而被害人被押走，戊○○竟稱
    不知情，且未報警即行離去（見九十一年四月十八日筆錄），衡與常情有悖，足
    徵被告等所辯，顯係事後卸責之詞，顯不足採，事證明確，被告犯行均堪認定。
二、核被告甲○○、戊○○所為，均係犯刑法第三百零二條第一項之以非法方法剝奪
    他人之行動自由罪。又按刑法第四十一條原規定：「犯最重本刑為三年以下有期
    徒刑以下之刑之罪，而受六月以下有期徒刑或拘役之宣告，因身體、教育、職業
    或家庭之關係，執行顯有困難者，得以一元以上三元以下折算一日，易科罰金。
    」，惟該條文業經修正為（第一項）：「犯最重本刑為五年以下有期徒刑以下之
    刑之罪，而受六月以下有期徒刑或拘役之宣告，因身體、教育、職業或家庭之關
    係，執行顯有困難者，得以一元以上三元以下折算一日，易科罰金。但確因不執
    行所宣告之刑，難收矯正之效，或難以維持法秩序者，不在此限」，並於九十年
    一月十日經總統公布施行，同年月十二日生效，本件被告犯罪時間在舊法時期，
    比較新舊法結果，以新法較有利於被告，自應適用新法。又被告二人與另五名不
    詳姓名已成年之男子間有犯意之聯絡及行為之分擔，均為共同正犯。爰審酌被告
    之素行、犯罪之動機、目的、方法、所生危害、事後否認犯行多所卸責之態度等
    ，量處如主文所示之刑，並諭知易科罰金之折算標準，以資懲儆。
三、公訴意旨又略以：甲○○與該二名男子於車內基於傷害之犯意均共同出手毆打丁○○臉部及手部，致丁○○受有左拇指劇痛擦傷等傷害，因任被告另犯第二百七
    十七條第一項之傷害罪嫌。唯訊據被告甲○○、戊○○均矢口否認有上述傷害犯
    行，而被害人於警訊中指稱：遭二名不詳姓名之男子毆打頭部及胸部，造成左臉
    頰及前胸受傷（見警訊卷第三頁背面第三行筆錄），與偵查中指述之遭該二名男
    子及甲○○毆打臉部及左拇指，造成左拇指劇痛擦傷（見真查卷第十七頁背面筆
    錄）已有歧異，而徒手毆打，通常並無致擦傷之情形，因之被害人之指述已有瑕
    疵，且診斷證明書記載被害人係四肢及軀幹多處撕裂傷及擦傷（逃離時受傷），
    亦與被害人所述受傷情形不符，此外復查無其他積極確切之證據證明被告等有傷
    害犯行，而公訴人認此部分與前述論罪科刑部分有裁判上一罪之關係，爰不另為
    無罪之諭知。
據上論斷，應依刑事訴訟法第二百九十九條第一項前段，刑法第二條第一項前段、第
二十八條、第三百零二條第一項、第四十一條第一項前段，罰金罰鍰提高標準條例第
一條前段、第二條，判決如主文。
本案經檢察官游悅晨到庭執行職務。
中      華      民      國    九  十  一    年    四    月    三  十    日
                                      臺灣嘉義地方法院刑事第三庭
                                          法  官  沈  福  財
右正本證明與原本無異。
如不服本判決，應於判決送達後十日內，向本院提出上訴狀。
中      華      民      國    九  十  一    年    四    月    三  十    日
                                          書記官  黃  郁  萍
附錄：
刑法第三百零二條第一項：私行拘禁或以其他非法方法，剝奪人之行動自由者，處五
                        年以下有期徒刑、拘役或三百元以下罰金。
